【裁判字號】    89,上訴,276
【裁判日期】    891109
【裁判案由】    誣告
【裁判全文】
臺灣高等法院花蓮分院刑事判決                    八十九年度上訴字第二七六號
    上訴人即自訴人  乙○○
    被          告  甲○○
右列上訴人即自訴人因被告誣告案件，不服臺灣花蓮地方法院八十九年度自字第三一
號中華民國八十九年九月十六日第一審判決，提起上訴，本院判決如左：
    主  文
上訴駁回。
    理  由
一、按同一案件經檢察官終結偵查者，不得再行自訴。又不得提起自訴而提起者，應
    諭知不受理之判決。刑事訴訟法第三百二十三條第一項、第三百三十四條分別定
    有明文。此所謂終結偵查，係指該案件業經檢察官合法終結偵查程序，依其偵查
    之結果，為起訴或不起訴之處分者均包括在內。
二、上訴人在原審自訴意旨略以：甲○○明知自訴人乙○○於民國（下同）八十一年
    十二月二日上午十時許，在花蓮縣瑞穗鄉舞鶴村活動中心開村民大會時，並未當
    眾公然侮辱被告「貪污」、「土匪」、「處理不公」、「圖利社區」等語，竟意
    圖使自訴人受刑事處分，向台灣花蓮地方法院檢察署控告自訴人涉有公然侮辱罪
    嫌，該案件嗣經台灣花蓮地方法院檢察署檢察官以八十二年度偵字第二八三四號
    為不起訴處分，因認被告甲○○涉有誣告罪嫌云云。
三、經查：本件上訴人即自訴人自訴被告甲○○之右開犯罪事實，前經上訴人即自訴
    人向臺灣花蓮地方法院檢察署檢察官提出告訴，並經檢察官於八十三年十月六日
    終結偵查，有上訴人即自訴人所提之八十三年度偵字第二六九三號不起訴處分書
    在卷可憑。上訴人即自訴人對同一案件，於檢察官終結偵查後之八十九年十月二
    日再行自訴，依照首開說明，自屬不得再行自訴。原審因而不經言詞辯論，逕為
    不受理之判決（原審誤以刑事訴訟法第三百零三條第四款為據，應予更正），核
    無不當。上訴意旨仍執陳詞，徒就無關之原不起訴處分書漫然指摘為不當，認被
    告有誣告之犯行，謂原判決不公，求為撤銷改判；為無理由，應予駁回。
四、另不起訴處分確定後，檢察官於發見新事實或新證據時，固得依刑事訴訟法第二
    百六十條第一款規定，再行起訴；但此款規定並非自訴程序所準用，觀之刑事訴
    訟法第三百四十三條規定，甚為明白。上訴人即自訴人如認本案有發見新事實新
    證據，亦不提起自訴，附此敘明。
據上論斷，應依刑事訴訟法第三百六十八條、第三百七十二條，判決如主文。
中      華      民      國      八十九      年      十一    月    九    日
                                      審判長法官  莊  謙  崇
                                            法官  黃  永  祥
                                            法官  林  德  盛
右正本證明與原本無異。
如不服本判決應於送達後十日內向本院提出上訴狀。其未敘述理由者，並應於提出上
訴狀後十日內向本院補提理由狀(均須附繕本)。
                                          書記官  盧  夷  狄
中      華      民      國      八十九      年      十一    月    九    日


司法院資訊處製作；財團法人民間司法改革基金會備份。
